---
title: "Bivariant Analysis"
author: "Alexander Zielke Esteban"
date: "`r Sys.Date()`"
output: html_document
---
  
```{r setup, include=FALSE}
knitr::opts_chunk$set(echo = TRUE)
source("settings.R")
data_raw <- read.csv(file.path(path_raw, "train.csv"))
data_imp <- read.csv(file.path(path_intermediate, "train_imputed.csv"))
```

```{r Classif in cat and num vars}
varNum <- c("danceability", "energy", "acousticness", "instrumentalness", "liveness",
            "audio_valence", "tempo", "loudness", "speechiness", "song_duration_ms")
varCat <- c("time_signature", "key", "audio_mode")

data_raw <- data_raw %>%
  mutate(across(all_of(varCat), as.factor))

data_imp <- data_imp %>%
  mutate(across(all_of(varCat), as.factor))
```

```{r plot_functions}
plot_histogram <- function(data, varN, varC, position) {
  ggplot(data, aes(x = .data[[varN]], fill = .data[[varC]])) + 
    geom_histogram(colour = "black",
                   lwd = 0.75,
                   linetype = 1,
                   position = position,
                   alpha = 0.5) +
    labs(title = paste("Histograma de", varN, "por", varC),
         x = varN, y = "Frecuencia", fill = varC)
}

plots_list <- function(data, varNum, varCat, position) {
  plots <- list()
  i <- 1
  for (varC in varCat) {
    for (varN in varNum) {
      grafico <- plot_histogram(data, varN, varC, position = position)
      plots[[i]] <- grafico
      i <- i + 1
    }
  }
  return(plots)
}

plot_interesting_comb <- function(data_raw, data_imp, varN, varC) {
  p1 <- plot_histogram(data_raw, varN, varC, position = "identity") +
    labs(title = "raw and identity")
  p2 <- plot_histogram(data_raw, varN, varC, position = "fill") +
    labs(title = "raw and fill")
  p3 <- plot_histogram(data_imp, varN, varC, position = "identity") +
    labs(title = "imputed and identity")
  p4 <- plot_histogram(data_imp, varN, varC, position = "fill") +
    labs(title = "imputed and fill")
  return(list(p1, p2, p3, p4))
}
```

# Before imputation
## Numerical vs categorical
### Histograms (identity)
```{r Histogram-identity}
plots_ident <- plots_list(data_raw, varNum, varCat, position = "identity")
# plots_ident
```


### 100% stacked Histograms
```{r Histogram-fill}
plots_fill <- plots_list(data_raw, varNum, varCat, position = "fill")
# plots_fill
```


### 100% stacked Histograms with repsone variable (song popularity)
```{r popularity}
plots_popularity <- plots_list(data_raw, varNum = "song_popularity",
                               varCat, position = "fill")
#plots_popularity
```



# After imputation
## Numerical vs categorical
### Histograms (identity)
```{r Histogram-identity-imp}
plots_ident_imp <- plots_list(data_imp, varNum, varCat, position = "identity")
# plots_ident_imp
```


### 100% stacked Histograms
```{r Histogram-fill-imp}
plots_fill_imp <- plots_list(data_imp, varNum, varCat, position = "fill")
# plots_fill_imp
```


### 100% stacked Histograms with repsone variable (song popularity)
```{r popularity-imp}
plots_popularity_imp <- plots_list(data_imp, varNum = "song_popularity",
                                   varCat, position = "fill")
#plots_popularity_imp
```


# Relaciones interesantes entre las covariables (features)
```{r interesting_relations-cov, warning=FALSE, message=FALSE}
inter_comb <- matrix(c("acousticness", "audio_mode",
                                     "energy", "audio_mode",
                                     "danceability", "audio_mode",
                                     "loudness", "time_signature",
                                     "audio_valence", "time_signature",
                                     "acousticness", "time_signature",
                                     "energy", "time_signature",
                                     "danceability", "time_signature"),
                                   ncol = 2, byrow = TRUE) |>
  as.data.frame()
colnames(inter_comb) <- c("varN", "varC")

for (i in seq_len(nrow(inter_comb))) {
  plots <- plot_interesting_comb(data_raw, data_imp,
                                 inter_comb[i, 1], inter_comb[i, 2])
  p <- (plots[[1]] | plots[[2]]) /
    (plots[[3]] | plots[[4]]) + 
    plot_annotation(title = paste0(inter_comb[i, 1], " vs ", inter_comb[i, 2]))
  
  print(p)
}
```

# Relaciones interesantes entre covariables categóricas y target
```{r interesting_relations-targ, warning=FALSE, message=FALSE}
inter_comb_targ <- data.frame("varN" = "song_popularity", varC = varCat)

for (i in seq_len(nrow(inter_comb_targ))) {
  plots <- plot_interesting_comb(data_raw, data_imp,
                                 inter_comb_targ[i, 1], inter_comb_targ[i, 2])
  p <- (plots[[1]] | plots[[2]]) /
    (plots[[3]] | plots[[4]]) + 
    plot_annotation(title = paste0(inter_comb_targ[i, 1], " vs ", inter_comb_targ[i, 2]))
  
  print(p)
}
```
